臺北高等行政法院判決　　　　　　　　　　　　　　　九十年度訴字第五五九六號
　　　　　　　　　　　　　　　.
　　原　　　告　達克皮飾有限公司
　　代　表　人　甲○○董事）.
　　訴訟代理人　陳麗卿
　　　　　　　　黃秀珠律師
　　被　　　告　經濟部智慧財產局
　　代　表　人　陳明邦（局長）
　　訴訟代理人　丁○○
　　參　加　人　日常皮飾開發有限公司
　　代　表　人　乙○○總經理.
　　訴訟代理人　丙○○
右當事人間因服務標章事件，原告不服經濟部中華民國九十年七月十八日經（九○）
訴字第○九○○六三一五二○○號訴願決定，提起行政訴訟，本院判決如左：
  　主  文
原告之訴駁回。
訴訟費用由原告負擔。
　　事  實
一、事實概要：原告於民國八十二年三月十五日以「達克皮飾有限公司標章」服務標
    章，指定使用於修正前商標法施行細則第二十五條第八類之代理國外廠商產品之
    報價、投標、經銷服務，向被告（原經濟部中央標準局，八十八年一月二十六日
    改制為經濟部智慧財產局）申請註冊，經被告准列為註冊第六七○六○號服務標
    章。嗣參加人日常皮飾開發有限公司以該註冊服務標章有違註冊時商標法第七十
    七條準用第三十七條第一項第六、七、十二、十三款之規定，對之申請評定。經
    被告審查，以九十年四月十八日中台評字第八九○二○九號服務標章評定書為申
    請成立之處分。原告不服，提起訴願，遭決定駁回，遂提起行政訴訟。本院於九
    十一月六月十一日開庭行準備程序，經原、被告及參加人陳述意見後，認有使參
    加人獨立參加訴訟之必要，爰裁定命其參加本件被告之訴訟。
二、兩造聲明：
    (一)原告聲明：請求撤銷原處分及訴願決定。訴訟費用由被告負擔。
    (二)被告聲明：如主文所示。
三、兩造之爭點：原告所申請註冊第六七○六○號「達克皮飾有限公司標章」服務標
    章（如附圖一），與參加人註冊第四六八二三四、四七一五二九、四七七一六五
    號之商標（如附圖二）是否構成近似？是否有欺罔公眾或致公眾誤信之虞？
　　(一)原告主張：
      (1)按服務標章圖樣「有欺罔公眾或致公眾誤信之虞者，不得申請註冊。」固為
        本件服務標章註冊時商標法第七十七條準用第三十七條第一項第六款所明定
        。所謂「有欺罔公眾之虞」，係指以襲用他人已在中華民國註冊並夙著盛譽
        之商標，使用於性質相同或近似之商品，有使人誤認其所表彰之商品為他人
        生產、製造、加工、揀選、批售、經紀而購買之虞而言。所謂「有致公眾誤
        信之虞」，係指商標本身有使人誤認其所表彰之商品性質、品質、產地、或
        其為他人生產、製造、加工、揀選、批售、經紀而購買之虞。惟其適用應以
        兩商標構成相同或近似為前題，而判斷商標是否近似，應施以隔離通體觀察
        ，以辨其有無使人產生混淆、誤認之虞以為斷。又商標之近似與否，應就一
        般消費者對該商標如何了解，能否引起混同、誤認之虞以為斷，亦即應總括
        其全體，就外觀、名稱、觀念加以觀察。至於商標中之一部分特易引起消費
        者之注意，因該一定部分之存在而發生或增加商標之識別功能者，雖亦須就
        該一部分加以比對觀察，然此係為得全體觀察之正確結果之一種方法，並非
        某一定部分相同或近似，該商標即屬近似之商標（前行政法院七十年判字第
        一三九五號判決參照）。亦即判斷商標之近似與否，應就二造商標之圖樣，
        施以總括全體之隔離觀察為原則，倘使兩商標圖樣之寓目印象明確，不致因
        其一商標之存在，而聯想到另一商標，並發生不能辨別之情形者，即無近似
        可言。
      (2)查被告謂「本件系爭註冊第六七○六○號『達克皮飾有限公司標章』服務標
        章，與申請人據以評定之『紳士鴨及圖GENTLEMAN DUCK』、『達克公爵及圖
        GENTLEMAN DUCK』等商標相較，二者圖樣上之鴨圖形均為頸部繫有領結，頭
        部朝左之鴨頭設計圖，外觀上構圖意匠極相彷彿，於異時異地隔離觀察，難
        謂無使人產生混淆誤認之虞，應屬構成近似之標章。又據以評定商標早為申
        請人自民國七十八年起即以之作商標，指定使用於書包、手提箱袋、旅行袋
        及皮件等商品，並陸續獲准註冊於冠帽、手套、靴鞋、鐘錶、眼鏡、床單等
        多類產品上，取得註冊第四六八二三四、四七七一六五、四七一五二九、四
        七八四七○、四七八七五一、五六一三四六、五六一三四七、五六三○一六
        、五六三七○○、五八○○一○、五九六六○四號等數十件商標專用權，其
        產品並經申請人於東方新地、茉莉、儂儂、翡翠周刊等各種雜誌刊登廣告，
        廣為宣傳持續行銷多年，且於台北、台中、高雄等地均有陳列販賣，則據以
        評定商標所表彰之商品品質與信譽，於本件系爭商標申請註冊之前，難謂不
        為一般消費者所熟知，‧‧‧衡酌卷附資料，註冊人以構圖意匠相彷之鴨頭
        圖作為本件系爭註冊第六七○六○號『達克皮飾有限公司標章』服務標章圖
        樣申請註冊，並指定使用於代理國內外廠商產品之報價、投標、經銷服務等
        服務，客觀上難謂無使一般消費者對其所表彰之服務來源或提供主體發生混
        淆誤認之虞，應有前揭條款之適用」，從其指摘之含義，即係認為兩商標之
        「外觀近似」，然事實上兩商標之設計手法、構思、外形及意匠設色，予人
        整體外觀印象均有明顯之不同，並無發生混淆誤認之虞，茲論晰以明：
        兩商標整體之互異：本案系爭服務標章註冊第六七○六○號「達克皮飾有
          限公司標章」係單純以「反白鴨頭著墨色禮服之全鴨設計圖」所構成，至
          據以評定商標圖樣則有六種不同構成方式，一為中文「紳士鴨」、外文「
          GENTLEMAN DUCK」及「雙橢圓框內加上一鴨頭圖」，二為中文「紳士鴨」
          、外文「GENTLEMAN DUCK」及一「鴨頭圖」，三為中文「達克公爵」、外
          文「GENTLEMAN DUCK」及一「鴨頭圖」，四為中文「達克公爵」及一「裝
          飾框內置鴨頭圖」，五為中文「達克公爵」及一「裝飾橢圓框內置頭圖」
          ，六為中文「達克公爵」、外文「GENTLEMAN」及一「橢圓框內置鴨頭圖
          」，兩者相較，兩者之整體外觀不同顯而易見，一般消費大眾實已足堪辨
          識兩造商標予人整體寓目不同之處，極易分辨，不可能造成混淆。
        兩商標圖形設計有別：本案系爭標章係將鴨子之整體圖案設計成為一個圓
          形，利用凹凸之反差將一隻扇動著翅膀、優雅地轉頭向後悠閒划水之鴨子
          表現出來，模仿鳥類之羽毛，將其翅膀設計為連貫地、由大到小變化之羽
          毛與鴨子之身軀組成一個完整之圓環，使一隻華貴、典雅的鴨子完整地浮
          現於產品上，借此引喻公司之產品像是位「對婦女獻殷勤的鴨子（家伙）
          」，通過暗喻之方式，表達了公司進取之目標，故原告之系爭標章具有自
          創及獨創性。至據以評定商標圖樣則由中文「紳士鴨」或「達克公爵」、
          外文「GENTLEMAN DUCK」或「GENTLEMAN」及一「長嘴圓頭平實拘謹之鴨
          頭圖」等共同構成，二者相較，就其圖形而言除有「全鴨」與「鴨頭」之
          別外，前者在設色上為「空心線條鉤畫成鴨頭部分，輔以黑色塊狀漸呈圓
          形縮小之鴨身」，後者為「黑色鴨頭實體輔以白色長嘴」或「白色鴨頭實
          體輔以黑色長嘴」；就神態上而言，前者為「閉目悠閒划水轉頭朝後狀」
          ，後者為「張目平實拘謹向前狀」；就鴨種而言，前者為「短尖嘴似鵝全
          鴨」，後者為一般常見「扁嘴實體鴨頭」；二者商標設計之基本構想即有
          差異，有各自吸引目光之重點，對消費者而言顯然極易分別，異時異地隔
          離觀察，實無致一般消費大眾產生混同誤認之虞。雖二者於商標圖樣中皆
          設有領結，但此種設計觀念，卻早為一般商業界所習知之常用商標設計手
          法，可從著名商標「PLAY BOY」之兔頭圖樣、早期之「陳臺神標章」及原
          告之一系列註冊馬頭圖亦均有領結之第六一八五二八號、第六六九三四七
          號、第六九九一二五號、第七○四五七四號、第七二三九五七號商標等案
          中可資證明，可見「頸部設有領結」並非屬參加人所獨創，況該領結部分
          僅佔圖樣之極小比例，不甚顯著，實不應遽為論斷二造商標應屬近似之唯
          一論據。因此觀察商標之近似與否，應以通體觀察為主，而二者間之設計
          重點，表現在外觀、構圖及意匠上已有所不同，則當無致使一般消費者產
          生混淆誤認之虞，理至明灼！
        據以評定商標之「鴨頭圖」非屬自創及獨創性：「鴨子」係人類自然生活
          中最常見之生物，宴席中常見「雞鴨魚肉」之佳餚、菜市場常見賣鴨之攤
          位、文具、禮品、傘、皮包等產品經常可見以「鴨子」為造形之產品，早
          於據以評定商標申請註冊前，即有他人以「鴨頭圖」作為商標且獲准註冊
          者，此點在在說明「鴨頭圖」非屬參加人所首創及獨創，然被告卻不顧原
          告系爭商標之整體圖樣，將圖形中之「鴨頭」與「鴨身」分割，刻意單獨
          將其「鴨頭」部分與據以評定商標之「鴨頭」放大比對，顯失公正，蓋被
          告放大之「鴨子的頭」，是每一隻鴨子都必有之物，如原告之系爭商標中
          沒有「鴨頭」者，與怪獸何異？「鴨頭」豈能等同於「鴨子」？又其比對
          時怎可將不具獨創性之「鴨頭」作為比較商標近似與否之唯一依據？就本
          案而言，同樣以「鴨子圖」作為標章指定使用於同類之代理國內外廠商產
          品之報價、投標、經銷服務，經被告核准註冊者實不乏其例，如服務標章
          註冊第九二一四四、七九五二四、七七二六四、五一二七一、六○一五八
          、五八九八八、三四二三三、四四四九二、一二九七七九、一二七一二六
          號等，又於皮包、書包、手提箱等商品，經被告核准註冊者比比皆是，如
          註冊第四六六六五八、四六六六一、三五三八一二、六二六四七五、五九
          六五六九、五五五九五二、六七二二九四、六四六九八八、六四二四一八
          、七五五八三一、七四○七三二、七二六四一三、九五五六三二、九五二
          九八一、九六六二○八、八三一三二三、八七三九四四、八三一三三四、
          八九二三○一、六一八五八三、四九六八五八、四八七四一二及八九二三
          一七號等。由上觀之，益證據以評定商標之「鴨頭造型」不具特殊性，乃
          係取自於實體鴨頭之平庸設計手法，而系爭商標為一似鵝之全鴨圖，其外
          觀整體已脫離自然鴨圖，再加上鴨身以塊狀漸次縮小呈圓框造形，頗為獨
          特，同時其鴨頭朝後悠閒宜人之神態，亦為據爭商標所無法比擬（並非如
          被告所言頭部朝左側），故二者之差異是極大的，而今被告卻將圖樣分割
          成另一部分加以比較，以二者商標圖樣皆有鴨頭造形，又將系爭商標鴨頭
          迴轉朝後之動作誤認為鴨頭朝左，即認定兩造商標近似，實忽略「具有鴨
          頭之鴨圖」乃屬常理，而「朝左之鴨圖」亦早已為代理國外廠商之經銷服
          務及皮包、皮夾等商品所廣泛使用，此乃草率擴大解釋據爭商標圖樣之含
          括範圍，其所為審定，實令原告難以折服。
        參加人曾認同本案系爭商標與據以評定商標非屬近似：原告之代表人「林
          英成」曾與參加人「日常皮飾開發有限公司」之代表人「乙○○」於八十
          三年合夥成立「達爵國際實業有限公司」，於八十四年間，原告曾出貨系
          爭商標之商品予達爵公司，同時原告亦曾出貨予參加人「日常皮飾開發有
          限公司」之關係企業「寶鴨國際實業有限公司」（前身為「徐方企業有限
          公司」），該系爭商標之皮包產品，亦曾出貨予另一關係企業「敏升國際
          企業有限公司」，由以上資料可知，八十三、八十四年間，參加人「日常
          皮飾開發有限公司」購買原告系爭商標之商品於市場上銷售，當時參加人
          並不認為系爭商標與據以評定商標係屬近似，且當時原告與參加人之原料
          提供者及代工廠亦為同一製造廠，故參加人對原告之系爭商標知悉甚詳，
          而後因原告與參加人理念不合拆夥，參加人始揚言欲撤銷原告之系爭商標
          ，本案參加人提出評定係於八十九年所為，因此自八十二年至八十九年中
          之七年間，參加人係承認原告系爭標章與據爭商標非屬近似乃為事實。
        於市場上消費者亦不認為二者商標為近似：原告於市場銷售系爭商標商品
          時，皆未發現消費者將系爭商標與據以評定商標產生聯想並致混淆誤購之
          情事，況原告於銷售系爭商標產品時，皆標榜「華麗鴨GALLANT DUCK」，
          其與據以評定商標之「紳士鴨GENTLEMAN DUCK」乃屬完全不同之商標名稱
          ，益加容易分辨。
      (3)原告另舉以「雞頭」、「雞圖」於他類服務（餐廳）獲准註冊之案例，例如
        註冊第九○六八九號、註冊第八○七八○號、註冊第二○五○四號、註冊第
        八一三二○號、註冊第八三三七一號、註冊第二一一二五號、註冊第九五五
        一五號、註冊第八五三四五號；又皆以「馬頭」、「全馬圖」同時併存於皮
        包產品如註冊第三七五一四四、一二七九四三、六八七六六四、九五四三八
        、七三二七五七、二一一八四三、七七三九四二、七八三四三六、三三五七
        四五號等及併存於皮帶扣產品如註冊第一六九○二四、一七四四七六、一五
        ○八八五、一一九三一四號等，類此案例，不勝枚舉，原告僅欲說明，若依
        被告機關將各圖樣以「雞頭」、「雞圖」或「馬頭」、「馬圖」作比較，豈
        不認定由第二位之後所有申請圖樣者皆屬近似商標乎？顯見被告對本案所為
        之審定，並不客觀，有違其一致性及公平性之審查態度。
      (4)原告以與本案系爭標章圖樣相同之商標，向大陸及義大利於皮包產品上申請
        註冊，皆獲核准，在此同時，亦有與據以評定商標圖樣相同之「鴨頭圖」於
        同類產品獲准之情形，由此當可得知國外之審查委員亦認同系爭商標與據爭
        商標非屬近似實可獲得進一步之驗證。
      (5)原告係為一殷實商人，對自創品牌亦相當重視，故依法提出本案系爭商標之
        申請，亦獲被告核准註冊並授予商標註冊證，因此原告投入大量資金、成本
        ，全力生產系爭商標之產品，由於品質優良、價格合理，頗獲經銷商支持及
        消費者之喜愛，然參加人「日常皮飾開發有限公司」一再打擊原告之信譽，
        在本案尚處行政救濟程序中，即向原告之經銷商片面指稱系爭商標已被「撤
        銷」，儼然以法官自居，同時不斷發函予原告之經銷商要求不得銷售，否則
        依法究辦，致使原告苦不堪言，尤有甚者，參加人再以一通知書函告原告所
        有經銷商，暗示原告已觸犯商標法，並恫嚇原告之經銷商將負極高之損害賠
        償責任，致使其經銷商不願繼續銷售原告之產品，此點無疑對原告造成莫大
        傷害，參加人不留餘地、趕盡殺絕之作法，著實令原告無法忍受，因而已另
        向法院提起訴訟在案，盼法院主持正義為感。
      (6)平心而論，對於「獨創性」之商標，如「IBM」、「ACER」、「SONY」、「
        普騰」、「龍貓圖」或「ET圖」‧‧‧等，係過去所未曾見過，由於經申請
        人獨創使用後，後人始知有該等商標者，我們應抱持尊重態度，甚至該等商
        標獲得擴大範圍之保護，吾等亦覺合理。但對於一般常用字眼如「第一」、
        「優美」或大自然產物如「鱷魚」、「貓」、「狗」、「馬」、「豹」、「
        雞」、「鴨」‧‧‧等圖形，由於其本身即易於為一般人所思及創作，同時
        該等大自然產物本身即具備其基本形態，故其保護範圍當有一定之範圍，不
        應毫無限制擴張，就如「鱷魚圖」而論，有張口、扭頭、站立、爬行‧‧‧
        等，凡其形態不同、消費者易於辨識，即得以併存；就本案而言，「鴨頭圖
        」不外乎「扁扁的嘴」、「圓弧滑順之頭部」，若再予以變化即無法顯示鴨
        之原貌，故而在眾多鴨圖商標中，即有「鴨頭」、「半鴨」、「全鴨」等差
        別；亦或展翅、站立、轉頭之區別。最令原告百思不解的是，何以據以評定
        商標之「鴨頭圖」可以擴及保護至「全鴨」造型？難道據以評定商標之平實
        「鴨頭圖形」具備「獨創性」之要件？就衣服類而言，同樣以「鴨頭圖」為
        商標者即有註冊第四八四五一二、八四○八七八、七五八二四四、四○七七
        七一及九五六三五○號等，其中註冊第四八四五一二號「達克公爵及圖
        GENTLEMAN DUCK」即與據以評定商標圖形相同，而註冊第九五六三五○號「
        GALLANT DUCK及圖」商標之圖形則與系爭商標之圖形相同，二者商標圖樣於
        同類衣服產品中併存乃為事實，況於同類衣服產品中併存之註冊第八四○八
        七八號「奈雅niya及圖」、註冊第七五八二四四號「金長鴻貴族鵝及圖CCH
        NOBILITY GOOSE」其圖形同樣以鴨頭圖為重點且頸部亦繫有領結，若依舉重
        明輕之法理，該等圖形應較本案二者商標圖樣近似程度更高，既然其皆已於
        衣服類產品中併存而未造成混淆，則將更凸顯本案系爭商標註冊之合法性！
        同樣情形亦存在於皮包之產品，如註冊第九四六六九三號「黃瑞榮標章」，
        該商標圖樣係以一鵝頭且頸部繫有領結之圖形為主體，該圖樣與據以評定商
        標之「鴨頭頸部繫有領結」之觀念相同，且「鵝頭」及「鴨頭」於外觀頗為
        近似，註冊第九四六六九三號之核准註冊實已證明據以評定商標圖樣自稱之
        特色「鴨頭頸部繫有領結」，已非屬獨創性，自當不應恣意干涉他人以「鴨
        頭頸部繫有領結」為構圖設計。除此之外，於肉食產品亦有類此案例情形，
        註冊第一○四五一八號「CHERRY VALLEY & DEVICE」商標與註冊第三七二一
        三七號「銀王及圖」商標併存，顯然地，註冊第一○四五一八號之「鴨頭圖
        」與據以評定商標之「鴨頭圖」極為相近，而註冊第三七二一三七號則與系
        爭商標圖樣之「空心鴨頭造型採圓型構圖設計手法」頗有相近之處，既然二
        造商標已共存近十年之久，益加彰顯本案系爭商標與據以評定商標無混淆誤
        認之事實。何況註冊第一○四五一八號商標早於六十七年四月四日即已提出
        申請，顯係早於據以評定商標之申請日七十八年三月逾十年，可見「鴨頭圖
        」並非屬參加人所首創或獨創，參加人也有可能係仿襲他人商標而來，故對
        於被告擴大保護據爭商標之涵蓋範圍，原告難以心服。
      (7)綜上所陳，本案系爭標章「達克皮飾有限公司標章」，其不論圖形之意匠、
        形態、外觀皆與據以評定商標大異其趣，非屬近似商標，又系爭商標於市場
        行銷時從未有致消費者將其與據以評定商標之產品發生誤認誤購之情形，其
        商品之信譽及產品品質亦為消費者所認同及信賴，且商標法之立法旨意在保
        護消費者使不致誤認誤購仿襲商標之商品，而商標是否造成消費者混淆誤認
        ，往往因審定人員之不同，而形成所謂「個案有別」之紛亂情形，事實上，
        是否造成消費者之混淆誤認，只有實際求證於公眾才屬客觀公正，僅依參加
        人主觀片面紙上談兵，其結果是否正確，自屬有疑。今參加人既未附上任何
        消費者因誤認系爭商標為參加人所製之商品等誤購事證，亦未為任何問卷調
        查之客觀求證，其所持論據自失於客觀、片面而不足採。依前所述，證明：
        （１）據以評定商標非屬獨創、（２）系爭標章曾為參加人承認與據以評定
        商標不近似、（３）系爭標章為原告自創品牌，並無抄襲之情事、（４）並
        無使一般消費者發生混淆誤信之情形。因此，本案應無商標法第七十七條準
        用同法第三十七條第一項第六款規定之適用，被告所為之審定，顯屬不當。
    (二)被告主張：
      服務標章圖樣「有欺罔公眾或致公眾誤信之虞者」，不得申請註冊，為本件服
      務標章註冊時商標法第七十七條準用第三十七條第一項第六款所明定。所謂「
      有欺罔公眾之虞」，係指以襲用他人已在中華民國註冊並夙著盛譽之商標，使
      用於性質相同或近似之商品，有使人誤認其所表彰之商品為他人生產、製造、
      加工、揀選、批售、經紀而購買之虞而言。所謂「有致公眾誤信之虞」，係指
      商標本身有使人誤認其所表彰之商品性質、品質、產地、或其為他人生產、製
      造、加工、揀選、批售、經紀而購買之虞。本件系爭註冊第六七○六○號「達
      克皮飾有限公司標章」服務標章，與參加人日常皮飾開發有限公司據以評定之
      「紳士鴨及圖GENTLEMAN DUCK」、「達克公爵及圖Gentleman Duck」等商標相
      較，二者圖樣上之鴨圖形均為頸部繫有領結，頭部朝左之鴨頭設計圖，外觀上
      構圖意匠極相彷彿，於異時異地隔離觀察，難謂無使人產生混淆誤認之虞，應
      屬構成近似之標章。又據以評定商標早為參加人自七十八年起即以之作為商標
      ，指定使用於書包、手提箱袋、旅行袋及皮件等商品，並陸續獲准註冊於冠帽
      、手套、靴鞋、鐘錶、眼鏡、床單等多類產品上，取得註冊第四六八二三四、
      四七七一六五、四七一五二九、四七八四七○、四七八七五一、五六一三四六
      、五六一三四七、五六三○一六、五六三七○○、五八○○一○、五九六六○
      四號等數十件商標專用權，其產品並經參加人於東方新地、茉莉、儂儂、翡翠
      周刊等各種雜誌刊登廣告，廣為宣傳持續行銷多年，且於台北、台中、高雄等
      地均有陳列販賣，則據以評定商標所表彰之商品品質與信譽，於本件系爭商標
      申請註冊之前，難謂不為一般消費者所熟知，此有被告中台評字第八六○一八
      九號商標評定書認定在案。又原告自八十一年起即為參加人之經銷商，陸續向
      參加人進貨皮包、皮夾、皮帶等各式商品，原告自難諉稱不知據以評定商標之
      存在，此亦有參加人八十一年至八十四年間開立給原告之銷貨統一發票影本附
      卷可稽。衡酌卷附資料，原告以構圖意匠相彷之鴨頭圖作為本件系爭註冊第六
      七○六○號「達克皮飾有限公司標章」服務標章圖樣申請註冊，並指定使用於
      代理國外廠商產品之報價、投標、經銷服務等服務，客觀上難謂無使一般消費
      者對其所表彰之服務來源或提供主體發生混淆誤信之虞，應有前揭條款之適用
      。綜上論述，被告原處分，洵無違誤。
    (三)參加人主張：
      除引用被告之主張外，並補充：鴨子加領結是參加人獨創的，原告原係參加人
      之代理商，參加人取銷其代理權後，原告即做出系爭商標，仿冒參加人之商標
      已有八年，參加人每研發出新式產品，原告即跟著做出類似式樣之產品，其根
      本沒有研發費用，消費者無從分辨，還拿原告之產品至參加人門市部維修。
　　理  由
一、服務標章圖樣「有欺罔公眾或致公眾誤信之虞者」，不得申請註冊，為本件服務
    標章註冊時商標法第七十七條準用第三十七條第一項第六款所明定。所謂「有欺
    罔公眾之虞」，係指以襲用他人已在中華民國註冊並夙著盛譽之商標，使用於性
    質相同或近似之商品，有使人誤認其所表彰之商品為他人生產、製造、加工、揀
    選、批售、經紀而購買之虞而言。所謂「有致公眾誤信之虞」，係指商標本身有
    使人誤認其所表彰之商品性質、品質、產地、或其為他人生產、製造、加工、揀
    選、批售、經紀而購買之虞。
二、本件原告於八十二年三月十五日以系爭「達克皮飾有限公司標章」服務標章，指
    定使用於修正前商標法施行細則第二十五條第八類之代理國外廠商產品之報價、
    投標、經銷服務，向被告申請註冊，經准列為註冊第六七○六○號服務標章，嗣
    參加人以該註冊服務標章有違註冊時商標法第七十七條準用第三十七條第一項第
    六、七、十二、十三款之規定，對之申請評定，經被告審查，以九十年四月十八
    日中台評字第八九○二○九號服務標章評定書為申請成立之處分。原告不服，提
    起訴願，遭決定駁回，遂提起行政訴訟。其主張略以：系爭標章與據以評定商標
    之圖形設計有別，整體互異，且據以評定商標之「鴨頭圖」非屬自創及獨創，參
    加人代表人與原告代表人合作期間亦承認二者商標不近似，況並無證據顯示消費
    者發生混淆誤信之情形，本案應無商標法第七十七條準用同法第三十七條第一項
    第六款規定之適用，被告所為之審定，顯屬不當云云。
三、經查，原告之系爭服務標章（如附圖一），與參加人據以評定之註冊第四六八二
    三四號、四七一五二九號、四七七一六五號商標圖樣（即附圖二）相較，二者圖
    樣上之鴨圖形均為頸部繫有領結，頭部朝左之鴨頭設計圖，外觀上構圖意匠極相
    彷彿，於異時異地隔離觀察，難謂無使人產生混淆誤認之虞，應屬構成近似之標
    章。又該等據以評定商標早為參加人自七十八年起即以之作為商標，指定使用於
    書包、手提箱袋、旅行袋及皮件等商品，並陸續獲准註冊於冠帽、手套、靴鞋、
    鐘錶、眼鏡、床單等多類產品中，取得註冊第四六八二三四、四七七一六五、四
    七一五二九、四七八四七○、四七八七五一、五六一三四六、五六一三四七、五
    六三○一六、五六三七○○、五八○○一○、五九六六○四號等數十件商標專用
    權，其產品並經參加人於東方新地、茉莉、儂儂、翡翠周刊等各種雜誌刊登廣告
    ，廣為宣傳持續行銷多年，且於台北、台中、高雄等地均有陳列販賣，已屬相當
    著名之商標，此經前行政法院（現改制為最高行政法院）八十九年度判字第三四
    ０號判決認定在案，此有該判決附原處分卷可按。又原告自八十一年起即為參加
    人之經銷商，陸續向參加人購進皮包、皮夾、皮帶等各式商品，原告自難諉稱不
    知據以評定商標之存在，此亦有參加人八十一年至八十四年間開立給原告之銷貨
    統一發票影本附原處分卷可考。是原告以構圖意匠相仿之鴨頭圖形作為系爭服務
    標章圖樣申請註冊，並指定使用於代理國外廠商產品之報價、投標、經銷服務等
    服務，客觀上難謂無使一般消費者對其所表彰之服務來源或提供主體發生混淆誤
    認之虞，自有首揭條款規定之適用。
四、系爭服務標章除鴨頭外，尚有鴨身，且未附加任何文字，與據以評定之商標圖樣
    僅為鴨頭，附有中文及英文，彼此相互比較，固均有其不同之處，但其等主要部
    分重點均在鴨頭及領結部分，且系爭標章鴨身部分係以簡單線條勾畫，不具特色
    ，就系爭商標整體觀察，其予人印象深刻者仍在於鴨頭部分，因此就系爭標章與
    據以評定商標異時異地隔離整體觀察，仍易於使一般消費者發生混淆誤認，尚不
    能以系爭標章與據以評定商標構圖設計有部分差異，或另加中文、外文之不同，
    即認其非近似商標。
五、據以評定之註冊第四七七一六五號商標有「達克公爵」圖樣（如附圖二），其審
    定公告日期為七十八年十二月一日，此有商標註冊簿影本附原處分卷可稽，而原
    告公司之名稱為「達克」皮飾有限公司，其核准設立登記日期為八十年十二月三
    日，在上開註冊商標審定公告之後，此亦有原告提出之經濟部公司執照影本附卷
    可考。又商標、標章與公司名稱，在商品或包裝上通常同時標示。本件原告先以
    據以評定商標之「達克」作為其公司之名稱，再以據以評定商標之圖樣「鴨頭及
    領結」，作為其標章主要部分，如此公司名稱與其服務標章搭配應用於商品或服
    務上，更易使人誤認系爭標章與據以異議商標，二者係來自同一商品來源或產製
    主體而發生混淆誤認之虞。至參加人與原告合作期間，商品互有往來，乃屬當然
    ，參加人向原告購買有系爭標章之產品，並不代表參加人承認系爭標章與據以評
    定商標不近似，充其量僅能謂參加人於合作期間對原告侵害其商標權之事不予追
    究而已。
六、原告另主張以「鴨子圖」作為標章獲准併存註冊者不乏其例；以「雞頭」、「雞
    圖」及「馬頭」、「全馬圖」獲准併存註冊者，亦不勝枚舉；且亦有以「鴨頭圖
    」為重點且頸部亦繫有領結而獲准併存註冊於衣服商品者；另原告以與系爭商標
    圖樣相同之商標於大陸及義大利獲准註冊，皆獲核准云云。查原告所舉上述案例
    ，核其商標圖樣各不相同，案情有別，且各國國情及商標審查基準亦有差異，尚
    難比附援引，均不足據為本件有利於原告判斷之論據。
七、從而，原處分以系爭標章有欺罔公眾或致公眾誤信之虞，有違本件商標註冊時商
    標法第三十七條第一項第六款之規定，而為系爭標章之註冊應作無效之處分，於
    法並無違誤，訴願決定予以維持，亦無不合，原告仍執前詞，訴請撤銷，為無理
    由，應予駁回。又本件服務標章既應依商標法第三十七條第一項第六款之規定評
    定其註冊為無效，其是否尚有違同條項第七、十二、十三款之規定，已不影響判
    斷結果，原處分及訴願決定認毋庸再予審究，核無不合，故不另論。
據上論結，本件原告之訴為無理由，依行政訴訟法第九十八條第三項前段，判決如主
文。
中　　　華　　　民　　　國　　九十一　　年　　　七　　　月　　三十一　　日
                           臺 北 高 等 行 政 法 院  第二庭
           　　　　　　　　　　　　　　　　　審判長 法　官  徐瑞晃
           　　　　　　　　　　　　　　　　　　　　 法　官  吳慧娟
           　　　　　　　　　　　　　　　　　　　　 法　官  李得灶
右為正本係照原本作成。
如不服本判決，應於送達後二十日內向本院提出上訴狀並表明上訴理由，如於本判決
宣示後送達前提起上訴者，應於判決送達後二十日內補提上訴理由書（須按他造人數
附繕本）。
中　　　華　　　民　　　國　　九十一　　年　　　八　　　月　　  五  　　日
            　　　　　　　　　　　　　　    　      書記官  陳清容
